臺灣高等法院臺中分院刑事裁定　
110年度聲字第2832號
聲  請  人  臺灣高等檢察署臺中檢察分署檢察官     
受  刑  人  曾冠程



上列聲請人因受刑人數罪併罰有二裁判以上，聲請定其應執行之
刑（聲請案號：110年度執聲字第1325號），本院裁定如下：
    主  文
曾冠程因犯如附表所示各罪所處之刑，應執行有期徒刑肆年捌月
。
    理  由
一、聲請意旨略以：受刑人曾冠程因犯侵占、偽造文書等數罪，
    先後經判決確定如附表，數罪中雖有刑法第50條第1項但書
    所列情形，惟受刑人已請求檢察官聲請定應執行刑，有臺灣
    南投地方檢察署民國110年10月25日刑法第50條第1項但書案
    件是否請求定應執行刑調查表足稽，應依刑法第50條第2項
    、第53條、第51條第5款規定，定其應執行之刑，爰依刑事
    訴訟法第477條第1項聲請裁定等語。
二、按「裁判確定前犯數罪者，併合處罰之。但有下列情形之一
    者，不在此限：一、得易科罰金之罪與不得易科罰金之罪。
    二、得易科罰金之罪與不得易服社會勞動之罪。三、得易服
    社會勞動之罪與不得易科罰金之罪。四、得易服社會勞動之
    罪與不得易服社會勞動之罪。前項但書情形，受刑人請求檢
    察官聲請定應執行刑者，依第51條規定定之」，刑法第50條
    定有明文，是以，合於數罪併罰之數罪，有刑法第50條第1
    項但書所列情形，須經受刑人請求檢察官聲請，始得依刑法
    第51條之規定定其應執行之刑。
三、次按數罪併罰，有二裁判以上者，依第51條之規定，定其應
    執行之刑；又數罪併罰，分別宣告其罪之刑，如宣告多數有
    期徒刑者，於各刑中之最長期以上，各刑合併之刑期以下，
    定其刑期，但不得逾30年，刑法第53條、第51條第5款亦有
    明文規定。又按法律上屬於自由裁量之事項，有其外部性界
    限及內部性界限，並非概無拘束。依據法律之具體規定，法
    院應在其範圍選擇為適當之裁判者，為外部性界限；而法院
    為裁判時，應考量法律之目的，及法律秩序之理念所在者，
    為內部性界限。法院為裁判時，二者均不得有所踰越（最高
    法院80年台非字第473號判例意旨可資參照）。是以數罪併
    罰，有二裁判以上，定其應執行之刑時，固屬於法院自由裁
    量之事項，然仍應受前揭外部性界限及內部性界限之拘束。
四、經查，受刑人曾冠程因犯如附表所示侵占、偽造文書等案件
    ，經本院分別判處如附表所示之刑，均經確定在案，此有如
    附表所示之判決書及臺灣高等法院被告前案紀錄表各1份附
    卷可憑，而其中受刑人所犯如附表編號1、2所示為得易科罰
    金、易服社會勞動之罪，如附表編號3、4所示為不得易科罰
    金、不得易服社會勞動之罪，依刑法第50條第1項但書之規
    定固不得併合處罰，然查受刑人於110年10月25日已向檢察
    官聲請定應執行刑，有臺灣南投地方檢察署刑法第50條第1
    項但書案件是否請求定應執行刑調查表（見本院卷第9頁）
    附卷可稽，而其中附表編號1至2所示各罪，經臺灣臺中地方
    法院102年度訴字第2062號判決定其應執行刑有期徒刑9月，
    嗣經提起第二、三審上訴，分別經本院及最高法院以103年
    度上訴字第374號、103年度台上字第3538號判決駁回上訴確
    定；附表編號3至4所示各罪，經臺灣南投地方法院108年度
    訴字第288號判決定其應執行刑有期徒刑4年，嗣經提起第二
    、三審上訴，分別經本院及最高法院以109年度上訴字第244
    6號、110年度台上字第4196號判決駁回上訴確定。是以本院
    定應執行刑，不得逾越刑法第51條第5款所定法律之外部界
    限，即不得重於如附表編號1至4所示各罪加計之總和外；亦
    應受內部界限之拘束，即不得重於上開裁定所定應執行刑有
    期徒刑9月、4年之總和。又定應執行刑，不僅攸關國家刑罰
    權之行使，於受刑人之權益亦有重大影響，除顯無必要或有
    急迫情形外，法院於裁定前，允宜予受刑人以言詞、書面或
    其他適當方式陳述意見之機會，程序保障更加周全。本院給
    予受刑人陳述意見之機會（見本院卷第163至174頁），並審
    酌受刑人所犯如附表編號1至4所示各罪之犯罪態樣、時間間
    隔、侵害法益，考量各該罪合併後之不法內涵、罪責原則及
    合併刑罰所生之效果等情狀，暨考量自由裁量之範圍應受內
    部性界限之拘束及不利益變更禁止原則，避免本件定應執行
    刑後反較定應執行刑之前更不利於受刑人，爰定其應執行刑
    如主文所示。　　
五、爰依刑事訴訟法第477條第1項，刑法第50條第2項、第53條
    、第51條第5款，裁定如主文。
中　　華　　民　　國　　110 　年　　11　　月　　24　　日
            刑事第三庭  審判長法　官　楊  真  明
                              法　官　楊  欣  怡
                              法　官　邱  顯  祥
以上正本證明與原本無異。
如不服本裁定，應於收受送達後5日內向本院提出抗告書狀(須附
繕本)。因疫情而遲誤不變期間，得向法院聲請回復原狀。

                              書記官  陳  緯  宇
　　　　　　　　　　　　　　　
中　　華　　民　　國　　110 　年　　11　　月　　24　　日
附表：受刑人曾冠程定應執行刑案件一覽表　
編      號  1 2 3 罪       名  侵占 偽造文書 偽造有價證券 宣  告  刑  有期徒刑5月 有期徒刑5月 有期徒刑3年6月 犯  罪  日  期  101年4月17日至 101年7月19日  102年6月17日  99年6月14日至 99年6月26日  偵查(自訴)機關 年          度 案          號  臺中地檢102年度偵字第14038號 臺中地檢102年度偵字第14038號 南投地檢107年度調偵字第255號 最後 事實審 法院 臺灣高等法院  臺中分院 臺灣高等法院  臺中分院 臺灣高等法院  臺中分院  案號 103年度上訴字第 374號 103年度上訴字第 374號 109年度上訴字第 2446號  判決 日期 103.05.08 103.05.08 110.01.27 確  定判  決 法院   臺灣高等法院     臺中分院    臺灣高等法院     臺中分院    臺灣高等法院     臺中分院   案號 103年度上訴字第 374號  103年度上訴字第 374號 （經最高法院103年度台上字第3538號不合法駁回上訴) 109年度上訴字第 2446號 （經最高法院110年度台上字第4196號不合法駁回上訴)  判決 確定 日期 103.05.08 103.10.09 110.07.29 是否為得易科罰金之案件  是 是 否 
編      號  4   罪       名  偽造有價證券   宣  告  刑  有期徒刑3年6月   犯  罪  日  期  99年6月26日   偵查(自訴)機關 年          度 案          號  南投地檢107年度調偵字第255號   最後 事實審 法院 臺灣高等法院  臺中分院    案號 109年度上訴字第 2446號    判決 日期 110.01.27   確  定判  決 法院  臺灣高等法院    臺中分院     案號 109年度上訴字第 2446號 （經最高法院110年度台上字第4196號不合法駁回上訴）    判決 確定 日期 110.07.29   是否為得易科罰金之案件  否